【裁判字號】    95,訴,2160
【裁判日期】    951130
【裁判案由】    偽造文書
【裁判全文】
臺灣桃園地方法院刑事判決              95年度訴字第2160號
公  訴  人  台灣桃園地方法院檢察署檢察官
被      告  甲○○原名林志豪.
上列被告因偽造文書案件，經檢察官提起公訴（95年度偵字第13
542 號），被告自白犯罪，本院裁定改依簡式審判程序，判決如
下：
    主  文
甲○○共同行使偽造私文書，足以生損害於他人，累犯，處有期
徒刑肆月，如易科罰金，以佰元折算壹日。扣案之和解書上偽
造之吳天賜署名及指印各肆枚（該份和解書係壹式份，共計署
名及指印各拾貳枚）均沒收。
    事  實
一、甲○○前因毒品危害防制條例案件，經本院以94年度壢簡字
    第943 號判處有期徒刑6 月確定，於民國94年8 月24日入監
    服刑，甫於95年2 月23日執行完畢（構成累犯）。詎猶不知
    悔改，竟與某真實姓名、年籍不詳綽號「小文」之成年人，
    共同基於偽造私文書並據以行使之犯意聯絡，由「小文」以
    新台幣（下同）5,000 元之代價，委託甲○○於95年3 月27
    日某時，在桃園縣中壢市SOGO百貨2 館之「雪山茶坊」內，
    與黃萱協調黃翠芬所積欠之債務，甲○○明知其非「吳天
    賜」，竟在和解書上（1 式3 份）偽造「吳天賜」之署名及
    指印，表示其為「吳天賜」本人，欲與黃萱協調、和解，
    簽訖復即交予黃萱收執，並隨即據以行使，黃萱遂依和
    解書之內容給付5 萬元予甲○○，致生損害於「吳天賜」，
    嗣因黃萱住處遭人噴漆、恐嚇，報警處理，始循線查獲甲
    ○○，而知悉上情。
二、案經桃園縣政府警察局平鎮分局報請台灣桃園地方法院檢察
    署檢察官偵查起訴。
    理  由
一、本件被告甲○○所犯係死刑、無期徒刑、最輕本刑為3 年以
    上有期徒刑以外之罪，其於準備程序中就被訴事實為有罪之
    陳述，經法官告知簡式審判程序之旨，並聽取公訴人、被告
    之意見後，依刑事訴訟法第273 條之1 第1 項規定，經本院
    合議庭裁定，由受命法官獨任進行簡式審判程序，並為審理
    判決，合先敘明。
二、被告對於前揭時、地偽造「吳天賜」名義簽立和解書之事實
    坦承不諱，核與證人黃萱於警詢及偵查中證述情節大致相
    符，復有該偽造之和解書及內政部警政署刑事警察局鑑驗書
    各1 份附卷可稽（見偵卷第24頁至第27頁、第34－1 頁），
    是被告上開自白核與事實相符，應堪採信。本案事證明確，
    被告犯行，堪以認定。
三、按修正後刑法第2條第1項之規定：「行為後法律有變更者，
    適用行為時之法律。但行為後之法律有利於行為人者，適用
    最有利於行為人之法律」，係規範行為後法律變更所生新舊
    法比較適用之準據法，於新法施行後，應適用新法第2 條第
    1 項之規定，為「從舊從輕」之比較；比較時應就罪刑有關
    之共犯、未遂犯、想像競合犯、牽連犯、連續犯、結合犯，
    以及累犯加重、自首減輕暨其他法定加減原因（如身分加減
    ）與加減例等一切情形，綜其全部罪刑之結果而為比較（最
    高法院95年第8 次刑庭會議決議參照）。查被告行為後，共
    犯、累犯、易科罰金之折算標準之規定，均有修正：1.共犯
    部分：刑法第28條共犯之規定於94年2 月2 日修正公布，並
    於95年7 月1 日施行，修正前刑法第28條規定：「2 人以上
    共同實施犯罪之行為者，皆為正犯。」修正後刑法第28條規
    定：「2 人以上共同實行犯罪之行為者，皆為正犯。」修正
    後刑法將原來共同正犯之共同「實施」犯罪，改為「實行」
    犯罪，排除完全未參與犯罪相關行為之「實行」的「陰謀共
    同正犯」及「預備共同正犯」，此屬行為可罰性要件之變更
    ，亦屬法律變更。2.累犯部分：刑法第47條累犯之規定於94
    年2 月2 日修正公布，並於95年7 月1 日施行，修正前刑法
    第47條規定：「受有期徒刑之執行完畢，或受無期徒刑或有
    期徒刑一部之執行而赦免後，5 年以內再犯有期徒刑以上之
    罪者，為累犯，加重本刑至二分之一。」修正後刑法第47條
    第1 項規定：「受徒刑之執行完畢，或一部之執行而赦免後
    ，5 年以內故意再犯有期徒刑以上之罪者，為累犯，加重本
    刑至二分之一。」3.易科罰金之折算標準部分：刑法第41條
    第1 項業於94年2 月2 日修正公布，並於95年7 月1 日施行
    ，修正前刑法第41條第1 項前段規定：「犯最重本刑為5 年
    以下有期徒刑以下之刑之罪，而受6 個月以下有期徒刑或拘
    役之宣告，因身體、教育、職業、家庭之關係或其他正當事
    由，執行顯有困難者，得以1 元以上3 元以下折算一日，易
    科罰金。」又被告行為時之易科罰金折算標準，修正前罰金
    罰鍰提高標準條例第2 條前段（現已刪除）規定，就其原定
    數額提高為100 倍折算1 日，則本件被告行為時之易科罰金
    折算標準，應以銀元300 元折算1 日，經折算為新臺幣後，
    應以新臺幣900 元折算為1 日；修正後刑法第41條第1 項前
    段則規定：「犯最重本刑為5 年以下有期徒刑以下之刑之罪
    ，而受6 個月以下有期徒刑或拘役之宣告者，得以新臺幣1,
    000 元、2,000 元或3,000 元折算1 日，易科罰金。」此項
    修正屬科刑規範事項之變更，其折算標準為裁判時所應諭知
    ，亦屬法律變更。4.經綜合比較前述新、舊法結果，修正後
    規定並未較有利於行為人，則應依修正後刑法第2 條第1 項
    前段規定，適用行為時（即修正前）之法律。
四、核被告所為，係犯行為時刑法第216 條、第210 條之行使偽
    造私文書罪。被告就上揭犯行，與「小文」間，有犯意之聯
    絡及行為之分擔，應論以共同正犯。又被告偽造「吳天賜」
    之署名及指印為偽造私文書之階段行為，偽造私文書之低度
    行為則為行使之高度行為所吸收，均不另論罪。被告前因毒
    品危害防制條例案件，經本院以94年度壢簡字第943 號判處
    有期徒刑6 月確定，於94年8 月24日入監服刑，甫於95年2
    月23日執行完畢，有臺灣高等法院被告前案紀錄表可按，其
    於受有期徒刑執行完畢後，5 年內再犯本件有期徒刑以上之
    罪，為累犯，應依法加重其刑。扣案之和解書上偽造吳天賜
    之署名及指印各4 枚（該份和解書係1 式3 份，共計署名及
    指印各12枚），均屬偽造之署押，應依行為時刑法第219 條
    之規定宣告沒收。至上開不實偽造之和解書，均已於簽立時
    交付予黃萱行使，已非屬被告或共同正犯「小文」所有，
    不得宣告沒收，併此敘明。
據上論斷，應依刑事訴訟法第273 條之1 第1 項、第299 條第1
項前段，修正後刑法第2 條第1 項前段、修正前刑法第28條、行
為時刑法第216 條、第210 條、修正前刑法第41條第1 項前段、
行為時刑法第219條，修正前罰金罰鍰提高標準條例第2 條。
本案經檢察官蔡正雄到庭執行職務。
中    華    民    國    95    年    11    月    30    日
                  刑事第四庭  法  官  張淑華
以上正本證明與原本無異。
如不服本判決，應於送達後10日內，向本院提出上訴狀。
                              書記官  郭中明
中    華    民    國    95    年    11    月    30    日
附錄本案論罪科刑法條
中華民國刑法第210條
（偽造變造私文書罪）
偽造、變造私文書，足以生損害於公眾或他人者，處 5 年以下有
期徒刑。
中華民國刑法第216條
（行使偽造變造或登載不實之文書罪）
行使第 210 條至第 215 條之文書者，依偽造、變造文書或登載
不實事項或使登載不實事項之規定處斷。


司法院資訊處製作；財團法人民間司法改革基金會備份。
